【裁判字號】    97,訴緝,30
【裁判日期】    970804
【裁判案由】    詐欺等
【裁判全文】
灣臺南地方法院刑事判決                97年度訴緝字第30號
公  訴  人  臺灣臺南地方法院檢察署檢察官
被      告  甲○○原名吳美滿.
選任辯護人  黃昭雄律師
上列被告因詐欺等案件，檢察官提起公訴（92年偵字第3983號）
後，聲請改依協商程序而為判決，本院合議庭裁定由受命法官獨
任進行認罪協商程序，判決如下：
    主  文
甲○○共同常業詐欺，處有期徒刑壹年肆月，緩刑肆年，並向公
庫支付新臺幣參萬伍仟元。偽造之戊○○署押貳枚，及己○○、
乙○○、丁○○、丙○○署押各壹枚，均沒收。
    事實及理由
一、犯罪事實：引用起訴書之記載（如附件）。
二、證據：
（一）被告甲○○於警訊、檢察官偵查中，及本院審理時之自白
      。
（二）證人蔡明輝、曹南展之證詞。
（三）卷附被害人戊○○、己○○等人之偽造變造身分證、軍人
      身分證、識別證、郵政簿儲金簿影本、信用卡申請書影本
      、匯豐銀行查詢資料、玉山銀行查詢資料，及「阮故鄉」
      、「金妹妹KTV」刷卡單各乙份。
三、本件經檢察官與被告甲○○於審判外達成協商之合意且被告
    已認罪，其合意內容為：被告甲○○願受科刑範圍為有期徒
    刑1年4月，緩刑4年之宣告，並支付新臺幣3,500元給公庫。
    經查，上開協商合意並無刑事訴訟法第455條之4第1項所列
    情形之一，檢察官聲請改依協商程序而為判決，本院爰不經
    言詞辯論，於協商合意範圍內為協商判決，合予敘明。
四、按被告等行為後，刑法於95年7月1日修正施行，依修正後刑
    法第2條第1項：「行為後法律有變更者，適用裁判時之法律
    。但裁判前之法律有利於行為人者，適用最有利於行為人之
    法律。」之規定，則：
（一）修正後刑法第28條關於成立共同正犯之標準，將原來共同
      正犯之共同「實施」犯罪，改為共同「實行」犯罪，排除
      完全未參與犯罪相關行為實行之「陰謀共同正犯」及「預
      備共同正犯」，修正後之共同正犯之可罰性要件之範圍雖
      已限縮，但無礙於共謀正犯之成立，適用修正前之法律，
      對於被告等並無不利。
（二）修正後刑法刪除第55條關於牽連犯之規定，依修正前即被
      告行為時之規定，應從一重罪處斷；而修正後之刑法既已
      刪除牽連犯之規定，則所犯上述各罪應依數罪併罰之規定
      分論併罰。比較新舊法之規定，修正後之規定並非較有利
      於被告等。
（三）連續數行為而犯同一之罪名，均在新法施行前者，新法施
      行後，應依新法第2條第1項之規定，適用最有利於行為人
      之法律（參最高法院95第8次刑事庭會議決議），則新法
      施行前之連續犯論以一罪，與新法施行後，數犯罪行為應
      分論併罰相較，自以適用舊法即修正前刑法連續犯之規定
      ，較有利於被告等。
（四）修正前刑法第340條之常業詐欺罪，其性質上屬多數行為
      之集合犯，即學理上所稱之實質一罪，於法律上則將之擬
      制為一罪論處；惟刑法修正後，常業罪名因配合刑法第56
      條連續犯規定之刪除，亦已一併刪除，依修正後之刑法，
      就被告之各別詐欺行為須予分別論罪、併合處罰，經比較
      新舊法之結果，適用新法顯較不利於被告，依刑法第2條
      第1項前段，自應適用修正前關於常業詐欺罪之規定論處
      。
（五）綜上新舊法比較，以適用修正前之刑法較有利於被告。
五、按在信用卡背面持卡人簽名欄內簽名，單純自形式上觀察，
    即足以表示信用卡之簽名者於信用卡有效期限內有權使用該
    信用卡之辨識及證明，非依習慣或特約表示一定用意之證明
    ，性質上係屬刑法第210條之私文書（最高法院91年度臺上
    字第5209號判決意旨參照）。又持卡人在信用卡簽帳單上之
    持卡人簽名欄內簽名為署押後交還特約商店，自不待依據習
    慣或特約，單從形式上觀察，即足以表示係持卡人確認簽帳
    單上記載之交易標的及金額，並向發卡銀行請求撥付消費款
    項予特約商店之旨，是該簽帳單含有收據及請款單之性質，
    亦屬刑法第210條之私文書。核被告所為，係犯刑法第216
    條、第212條之行使變造特種文書罪（國民身分證、軍人身
    分證影本、識別證部分）、第216條、第210條之行使偽造私
    文書罪（信用卡申請書、信用卡背面及簽帳單部分）、修正
    前刑法第340條之常業詐欺罪。其偽造他人署押之行為為偽
    造私文書之部分行為，而其偽造私文書、變造特種文書後持
    以行使，偽造、變造之低度行為又各為行使之高度行為所吸
    收，均不另論罪。被告就上開犯行，與蔡明輝、曹南輝二人
    間，有犯意聯絡及行為分擔，均為共同正犯；且被告先後多
    次行使變造特種文書及行使偽造私文書犯行，均時間緊接，
    犯罪構成要件相同，顯均係基於概括犯意反覆為之，均應依
    連續犯之規定分別論以一罪，並依法加重其刑。被告上開所
    犯三罪間，有手段目的之牽連關係，應依修正前刑法第55條
    規定，從一重之常業詐欺罪處斷。至偽造戊○○署押2枚、
    己○○、乙○○、丁○○、丙○○署押各1枚，不問屬於犯
    人與否，均應依刑法第219條規定，宣告沒收。又牽連犯從
    一重罪處斷時，固尚應引用輕罪條文，惟僅將其輕罪本條引
    用即可，不必再引刑法第56條（最高法院62年度第1次刑庭
    庭推總會議決議意旨參照），本件爰不另引用刑法第56條；
    且被告於中華民國96年罪犯減刑條例施行前之93年8月23日
    經本院通緝，惟未於96年12月31日前自動歸案接受審判，依
    同條例第5條規定，不得減刑，附此敘明。
六、應適用之法條：刑事訴訟法第455條之4第2項、第455條之8
    、第454條第2項，修正前刑法第28條、第340條、第55條，
    刑法第216條、第210條、第212條、第74條第1項第1款、第2
    項第4款、第219條。
七、附記事項：被告應向公庫支付新臺幣3,500元。
八、本判決除有刑事訴訟法第455條之4第1項第1款、第2款、第
    4款、第6款、第7款所定情形之一，或違反同條第2項規定者
    外，不得上訴。
九、如不服本件判決，得自收受判決送達之日起10日內，向本院
    提出上訴書狀，上訴於第二審法院。
中    華    民    國    97    年    8    月    4      日
                  刑事第十二庭  法  官  魏玉英
以上正本證明與原本無異。
如不服本判決應於收受本判決後10日內向本院提出上訴書狀，並
應敘述具體理由。如未敘述上訴理由者，應於上訴期間屆滿後20
日內向本院補提理由書狀（均須按他造當事人之人數附繕本）「
切勿逕送上級法院」。
                                書記官  曾盈靜
中    華    民    國    97    年    8     月    5     日
附錄本案論罪科刑法條全文
中華民國刑法
第210條
偽造、變造私文書，足以生損害於公眾或他人者，處5年以下有
期徒刑。
第212條
偽造、變造護照、旅券、免許證、特許證及關於品行、能力服務
或其他相類之證書、介紹書，足以生損害於公眾或他人者，處1
年以下有期徒刑、拘役或3百元以下罰金。
第216條
行使第210條至第215條之文書者，依偽造、變造文書或登載不實
事項或使登載不實事項之規定處斷。
修正前中華民國刑法第340條
以犯第339條之罪為常業者，處1年以上7年以下有期徒刑，得併
科5萬元以下罰金。


司法院資訊處製作；財團法人民間司法改革基金會備份。
